臺灣高雄地方法院刑事判決　　　　　 110年度審交訴字第88號
公　訴　人　臺灣高雄地方檢察署檢察官
被　　　告　蘇愛文




上列被告因過失致死案件，經檢察官提起公訴（110 年度調偵字
第262 號），被告於本院準備程序中為有罪之陳述，經合議庭裁
定由受命法官依簡式審判程序獨任審理，判決如下：
    主  文
蘇愛文犯汽車駕駛人行經行人穿越道不依規定讓行人優先通行因
過失致人死亡罪，處有期徒刑陸月，如易科罰金，以新臺幣壹仟
元折算壹日。
    事  實
一、蘇愛文考領有普通重型機車駕駛執照，於民國109 年11月12
    日凌晨5時16分許，騎乘車牌號碼000-0000普通重型機車，
    沿高雄市林園區沿海路二段由東往西方向行駛，行經沿海路
    二段與林園南路路口行人穿越道時，本應注意該路段劃設有
    快慢車道之分隔線，行車時速不得超過40公里，且汽車行近
    行人穿越道遇有行人穿越時，無論有無交通指揮人員指揮或
    號誌指示，均應暫停讓行人先行通過，且當時天候晴、夜間
    有照明光線、柏油路面乾燥無缺陷、無障礙物，且視距良好
    ，並無不能注意之情事，竟疏未注意，貿然以時速約60至70
    公里超速行駛。適行人林仙套沿林園南路之行人穿越道，由
    南往北方向步行至上開路口，蘇愛文未暫停讓行人先行通過
    ，即閃避不及與林仙套發生碰撞，致林仙套因而倒地，受有
    右側腓骨骨折、雙腳踝大片撕裂傷、頭部鈍挫傷併額頭撕裂
    傷、雙側骨盆粉碎性骨折等傷害，雖經送醫急救，仍於同日
    上午9時45分許，因多重性外傷不治死亡。蘇愛文於肇事後
    留置在現場，在犯罪未被有偵查權之公務員發覺前，即向前
    往現場處理之高雄市政府警察局林園分局林園交通分隊警員
    坦承肇事，而接受裁判。
二、案經林仙套之子林俊良告訴由高雄市政府警察局林園分局報
    告臺灣高雄地方檢察署檢察官偵查起訴。
    理  由
一、本件被告蘇愛文所犯係死刑、無期徒刑、最輕本刑為3 年以
    上有期徒刑以外之罪，其於準備程序中，就被訴事實均為有
    罪之陳述，經本院告知簡式審判程序之旨，並聽取檢察官及
    被告之意見後，裁定進行簡式審判程序，合先敘明。
二、得心證之理由：
  ㈠上開犯罪事實，業據被告蘇愛文於警詢、偵訊及本院審理時
    均坦承不諱（警卷第1、2、17正反頁，相驗卷第97頁，審交
    訴卷第33、63、77、83頁），核與證人即告訴人林俊良於警
    詢及偵訊（警卷第3、4頁，相驗卷第99頁）指訴之情節、證
    人陳玉琴於警詢（警卷第5、6頁）之證述，均參核相符；並
    有高雄市政府警察局交通大隊林園分局道路交通事故現場圖
    、道路交通事故調查報告㈠、㈡-1各1份（警卷第14至16頁
    ）、現場蒐證照片共21張，以及現場監視器錄影畫面光碟暨
    翻拍照片1份（警卷第22至25、26至29頁）、相驗筆錄、檢
    驗報告書、臺灣高雄地方檢察署109相甲字第1112號相驗屍
    體證明書各1份及相驗照片數張（相驗卷第95、101、105至
    116頁）、高雄市立小港醫院109年11月12日診字第10911120
    96號診斷證明書1份（警卷第7頁背面）、高雄市政府交通局
    車輛行車事故鑑定委員會110年2月1日高市車鑑字第1107008
    0700號函暨鑑定意見書1份（偵一卷第17頁）、公路監理電
    子閘門查詢資料、車輛詳細資料報表各1份（警卷第30頁，
    偵二卷第13頁）在卷可佐。是被告上開自白內容，與卷內之
    積極證據，均參核相符，洵堪採為論罪之基礎。
  ㈡按行車速度，依速限標誌或標線之規定，在設有快慢車道分
    隔線之慢車道，時速不得超過40公里。又汽車行近行人穿越
    道，遇有行人穿越時，無論有無交通指揮人員指揮或號誌指
    示，均應暫停讓行人先行通過，道路交通安全規則第93條第
    1項第1款但書、第103條第2項分別定有明文。經查被告考領
    有普通重型機車駕駛執照，有公路監理電子閘門查詢資料1
    紙在卷可稽（偵二卷第13頁），依其考領有適當駕駛執照之
    智識及駕駛經驗，對於上開規定理應知之甚詳，並具有注意
    能力。且當時天候晴、夜間有照明光線、柏油路面乾燥無缺
    陷、無障礙物且視距良好乙節，有道路交通事故調查報告表
    ㈠（警卷第15頁）附卷可稽，顯見當時並無不能注意之情事
    ，詎被告疏未注意上開規定，貿然以時速60至70公里之車速
    超速騎乘普通重型機車，且行近行人穿越道遇有行人穿越時
    ，未暫停讓行人先行通過，而與被害人林仙套發生車禍，其
    駕駛行為顯有過失已明。又本件經送高雄市政府交通局車輛
    行車事故鑑定委員會鑑定結果，亦認被告「超速行駛，行經
    行人穿越道未暫停讓行人先行通過，為肇事原因」，有該會
    鑑定意見書在卷可稽（偵一卷第17至18頁），鑑定意見亦與
    本院上開認定結果相同，益徵本件被告之駕駛行為確有過失
    。
  ㈢被告上開過失駕駛行為，致被害人林仙套受有右側腓骨骨折
    、雙腳踝大片撕裂傷、頭部鈍挫傷併額頭撕裂傷、雙側骨盆
    粉碎性骨折等傷害，經送醫急救，因多重性外傷不治死亡，
    前開臺灣高雄地方檢察署相驗筆錄、相驗屍體證明書、檢驗
    報告書各1 份在卷可佐，足認被告之過失駕駛行為與被害人
    前揭死亡結果間，存有相當因果關係，亦堪認定。從而，本
    件事證明確，被告犯行，堪以認定，應依法論科。
三、論罪科刑：
  ㈠按道路交通管理處罰條例第86條第1 項關於汽車駕駛人，行
    經行人穿越道不依規定讓行人優先通行，因而致人受傷或死
    亡，依法應負刑事責任者，加重其刑至2分之1之規定，係就
    刑法第276條之過失致死罪之基本犯罪類型，對於加害人為
    汽車駕駛人，於從事駕駛汽車之特定行為時，於行經行人穿
    越道之特定地點，不依規定讓行人優先通行，因而致人受傷
    或死亡之特殊行為要件予以加重處罰，已就該罪犯罪類型變
    更之個別犯罪行為予以加重，而成另一獨立之罪名，自屬刑
    法分則加重之性質（最高法院99年度台非字第198號判決意
    旨參照）。是核被告所為，係犯道路交通管理處罰條例第86
    條第1項、刑法第276條之汽車駕駛人行經行人穿越道不依規
    定讓行人優先通行因過失致人死亡罪，並應依道路交通管理
    處罰條例第86條第1項規定加重其刑。另被告於肇事後犯罪
    未被發覺前，向員警表明其為肇事者，而願接受裁判之事實
    ，有自首情形紀錄表附卷可憑（警卷第19頁），核與自首要
    件相符，本院審酌被告此舉確實減少交通事故發生之初，查
    緝真正行為人所需耗費之資源，爰依刑法第62條前段規定，
    減輕其刑，且被告刑有上開加重、減輕事由，依法先加後減
    之。
  ㈡爰以行為人之責任為基礎，審酌被告本應注意道路交通安全
    規則之相關規定，以維行車安全，竟疏未注意上開規定，因
    而肇致本件車禍事故，使被害人因而死亡，被害人之家人更
    遭逢喪失至親之痛，被告之行為實屬可責。惟念其犯後於警
    、偵、審訊始終坦承犯行，犯後態度尚可，並考量被告與告
    訴人於偵查、本院審理中經多次調解，惜因雙方就賠償金額
    差距過大（告訴人請求500萬元含強制險，被告只能負擔350
    萬元，含強制險200萬元、保險公司負擔第三人傷害險130萬
    元，自行負擔20萬元），致未能達成調解，有林園區調解委
    員會調解筆錄、本院刑事調解案件簡要紀錄表1份在卷可稽
    （偵一卷第23頁，偵二卷第8頁；審交訴卷第57頁），暨審
    理期日告訴代理人未到庭，兼衡被告於警詢供承高中畢業之
    智識程度、現在從事公車司機、月入新臺幣（下同）3萬至3
    萬5仟元，未婚，無小孩，現與父親同住等之經濟生活狀況
    （審交訴卷第83頁）等一切情狀，量處如主文所示之刑。
據上論斷，依刑事訴訟法第273條之1第1項、第284條之1、第299
條第1項前段，道路交通管理處罰條例第86條第1項，刑法第276
條、第62條前段，刑法施行法第1條之1第1項，判決如主文。
本案經檢察官蕭琬頤提起公訴，檢察官呂乾坤到庭執行職務。
中    華    民    國   110    年    9     月    27    日
                  刑事第五庭    法  官  李昆南
 
以上正本證明與原本無異。
如不服本判決應於收受送達後20日內向本院提出上訴書狀，並應
敘述具體理由；如未敘述上訴理由者，應於上訴期間屆滿後20日
內向本院補提理由書（均須按他造當事人之人數附繕本）「切勿
逕送上級法院」。
因疫情而遲誤不變期間，得向法院聲請回復原狀。
中    華    民    國   110    年    9     月    27    日
                                書記官  鄭仕暘 
 
附錄本判決論罪科刑法條：
道路交通管理處罰條例第86條第1 項
汽車駕駛人，無駕駛執照駕車、酒醉駕車、吸食毒品或迷幻藥駕
車、行駛人行道或行經行人穿越道不依規定讓行人優先通行，因
而致人受傷或死亡，依法應負刑事責任者，加重其刑至二分之一
。
中華民國刑法第276 條
因過失致人於死者，處5 年以下有期徒刑、拘役或50萬元以下罰
金。